臺灣高等法院刑事判決　　　　　　　　　　　　　九十一年度交上易字第三八三號
　　上　訴　人　臺灣基隆地方法院檢察署檢察官
　　被　　　告　乙○○
右上訴人因被告公共危險案件，不服臺灣基隆地方法院九十一年度交易字第四二號，
中華民國九十一年九月十二日第一審判決（起訴案號：臺灣基隆地方法院檢察署九十
一年度偵字第二二九八號），提起上訴，本院判決如左：
    主  文
上訴駁回。
    理  由
一、公訴意旨略以：被告乙○○於民國九十一年六月十七日二十三時五十分許，於服
    用啤酒一杯後，注意力減低、反應力變慢，已不能安全駕駛動力交通工具，竟仍
    駕駛車牌號碼二Ｊ—六四三五號自用小客車，致撞上由甲○○所駕駛之車牌號碼
    ＯＸ—八七二號營業小客車，被告乙○○經酒精濃度測試結果為零點零四ＭＧ＼
    Ｌ，因認被告乙○○涉犯刑法第一百八十五條之三之服用酒類不能安全駕駛罪嫌
    云云。
二、檢察官認被告所為涉犯上開犯行，係以酒精濃度測試單一紙、測試觀察紀錄表一
    份及被告於飲酒後注意力減低，反應力變慢而撞上營業小客車等情為其論據。
三、訊之被告堅決否認有檢察官起訴之犯行，辯稱：「當時狀況良好，可以安全駕駛
    ，是和對方在討價還價時話比較多一點，不是酒後多話」等語。
四、按服用酒類不能安全駕駛動力交通工具而駕駛者，於八十八年四月二十三日生效
    施行之刑法第一百八十五條之三，將之列於公共危險罪處罰，其立法目的本在藉
    由抽象危險犯之構成要件，以刑罰制裁力量嚇阻酒後駕車之行為，進而確保參與
    道路交通往來人車之安全，因此並不以對於道路交通往來人車發生具體實害為要
    件，此種立法例亦為德、日等國所採行。然所謂「不能安全駕駛」，性質上乃屬
    不確定之法律概念，雖法務部於八十八年五月間召開「研商訂定刑法第一百八十
    五條之三服用酒類、麻罪藥品、酒類或其他相類之物，不能安全駕駛動力交通工
    具之認定標準」會議，會中決定參考德國、美國之認定標準，對於酒精濃度呼氣
    達每公升零點五五毫客或血液中酒精濃度達千分之一點一以上者，即認為已達不
    能安全駕駛之標準，數值在其以下者，如能輔以其他客觀事實作為不能安全駕駛
    之判斷時，亦應依法移送處以刑罰，以期統一建立執法機關移送之準則，然此僅
    係供法院認定事實之參考，並無絕對之拘束力，亦即飲酒駕車者究有無構成本罪
    ，仍有待法院依據體個案事實認定之。
五、按犯罪事實，應依證據認定之，無證據不得推定其犯罪事實；又不能證明被告犯
    罪者，應諭知無罪之判決，刑事訴訟法第一百五十四條及第三百零一條第一項分
    別定有明文。且刑事訴訟法上所謂認定犯罪事實之證據，係指足以認定被告確有
    犯罪行為之積極證據而言，該項證據自須適合於被告犯罪事實之認定，始得採為
    斷罪資料；如未能發現相當證據，或證據不足以證明，自不能以推測或擬制之方
    法以為裁判之基礎，亦經最高法院著有二十九年上字第三一０五號、三十年上字
    第八一六號、四十年臺上字第八十六號等判例可資參照。經查：
（一）本件被告乙○○於肇事後測得吐氣所含酒精成分為每公升零點零四毫克，未達
      刑法所處罰之每公升零點五五毫克，茲有疑義者，即為被告乙○○前開酒後駕
      車之行為，是否尚有其他具體事證足以佐證其已達不能安全駕駛之情狀？按依
      被告乙○○於原審及本院審理時之辯稱：「車禍之發生是因為對方闖紅燈，煞
      車不及才發生碰擊，且是對方車子來撞其小客車之駕駛座，因為碰撞情形不嚴
      重，所以當天雙方就在派出所和解了」「並沒有闖紅燈，我是在自己的車道上
      被撞，是對方速度太快才會撞上」等語，及證人甲○○於本院到庭證稱：「當
      時我正要從忠一路左轉中正路，對方速度很快衝過來，撞到我的車頭前方，我
      沒有闖紅燈，我的方向是綠燈」等語，可知並無積極證據足證究竟當時係被告
      乙○○或證人甲○○所駕駛之車輛闖紅燈，以致二車車頭發生碰撞。
（二）依證人即處理警員丙○○到庭證稱：「他們都說是對方闖紅燈，依我瞭解應該
      是搶黃燈，因為現場是三個時相的號誌燈。我到現場處理時，並未命駕駛人做
      直線測試，只有做酒精濃度測試。事發時是凌晨一點多，他們說要先談民事和
      解，我就讓他們自行談談看，他們在談和解的過程中，我感覺有某些話他們一
      直重覆在講，所以測試觀察紀錄表上記載『多話』」等語，亦可證明測試觀察
      紀錄表上記載『多話』與真實情形不符，不能作為不利被告之證明。
（三）被告辯稱因對方闖紅燈閃避不及致二車車頭發生碰撞一事，雖無積極證據足證
      當時他車究竟有無闖紅燈一事，已如前述，因被告依法並無自證無罪之義務，
      自不得以被告無法舉證證明其辯解內容為真，即推認本件車禍之發生係因受駕
      車前服用酒類之影響。再者，依承辦員警丙○○之證言，可知被告並無其他無
      法正常駕駛、注意力無法集中之異常反應，況被告所測得之吐氣酒精濃度僅達
      每公升零點零四毫克，遠低於刑法第一百八十三條之三「不能安全駕駛」之標
      準每公升零點五五毫克，及道路交通安全規則第一百十四條第二款吐氣所含酒
      精濃度超過每公升零點二五毫克不能駕車之限制，是本件並無積極證據足證被
      告於飲酒後吐氣所含酒精濃度達每公升零點零四毫克之狀況下，已不能安全駕
      駛動力交通工具，自不得單憑前開車禍之發生，逕予推論被告飲酒已達不能安
      全駕駛之程度。綜前所述，公訴人所舉之證據尚無法積極認定被告已達「不能
      安全駕駛」之程度，此外，復查無其他積極事證足以證明被告有公訴人所指之
      犯行，既不能證明被告犯罪，即應為被告無罪判決之諭知。
六、原審以尚無積極證據足以認定被告已達「不能安全駕駛」之程度，依刑事訴訟法
    第四百五十二條、第三百零一條第一項，判決被告無罪，其認事用法核屬正當，
    檢察官提起上訴仍以「被告於警員訊問時多話，且究屬對方闖紅燈煞車不及，抑
    或酒後反應遲緩煞車不及，何以在派出所和解時無法舉證」等語指摘原審判決不
    當，請求撤銷改判，即無理由，應駁回其上訴。
據上論斷，應依刑事訴訟法第三百六十八條判決如主文。
本案經檢察官洪泰文到庭執行職務。
中      華      民      國      九十一    年    十一    月    二十九    日
                              臺灣高等法院交通法庭
                                  審判長法  官  葉  騰  瑞
                                        法  官  莊  明  彰
                                        法  官  黃  國  忠
右正本證明與原本無異。
不得上訴。
                                        書記官  劉  貞  達
中      華      民      國      九十一    年    十一    月    二十九    日
